臺灣屏東地方法院民事判決
111年度屏簡字第258號
原      告  蔡芸蓁  
訴訟代理人  陳柏愷律師
被      告  徐縵慈  
訴訟代理人  宋淑芬  
            何祖耀  
上列當事人間請求損害賠償事件，本院於民國111年11月15日言
詞辯論終結，判決如下：
    主  文
一、被告應給付原告新臺幣（下同）150,000元，及自民國111年
    2月23日起至清償日止，按週年利率5%計算之利息。
二、原告其餘之訴駁回。
三、訴訟費用5,400元，由被告負擔1,620元，餘由原告負擔。
四、本判決第一項得假執行；但被告如以150,000元為原告預供
    擔保後，得免為假執行。
五、原告其餘假執行之聲請駁回。　　　　
    事實及理由
一、原告主張：原告與訴外人鍾坤唐均為職業軍人，二人於104
    年3月8日結婚，婚後育有2名未成年子女。而被告亦為職業
    軍人，其明知鍾坤唐為有配偶之人，仍自110年11月間起與
    鍾坤唐發生不當異性交往關係，二人除於通訊軟體LINE中互
    稱寶貝表示愛意外，甚至談及二人間曾發生親吻、性行為之
    情事。前開相關對話紀錄，經不詳人士上傳至社群軟體FACE
    BOOK之「靠北長官12.0」粉絲專頁後，軍隊即就此事展開調
    查，並認定鍾坤唐與被告發生不當感情之事屬實，因此懲處
    二人，原告亦直至110年12月間鍾坤唐受調查時才知悉上情
    。被告上開行為已破壞原告與鍾坤唐間婚姻之圓滿安全及幸
    福，顯係不法侵害原告基於配偶關係所生之身分法益，爰依
    民法第184條第1項前段、後段、第195條第1項及第3項規定
    提起本訴。並聲明：㈠被告應給付原告500,000元，及自起訴
    狀繕本送翌日起至清償日止，按週年利率5%計算之利息。㈡
    原告願供擔保，請准宣告假執行。
二、被告則以：鍾坤唐於軍隊中擔任輔導長，為被告之長官，其
    於110年9月16日起即依其職權，任命被告為其政戰小幫手，
    並經常命被告至其辦公室執行各項任務，甚還向被告表示只
    有被告能隨意進出其辦公室，更於110年11月12日借家訪名
    義，從部隊中駕車載被告回家。被告因有輕度智能障礙，思
    慮不周，雖被鍾坤唐之上情勾引並踰越一般男女正常交往之
    分際，然並未與鍾坤唐發生性行為。又被告因此事導致身心
    受創，且遭軍隊汰除，反觀鍾坤唐在騙取被告之感情及身體
    後，將所有責任推給被告，回歸婚姻生活，更向被告提出違
    反個資法等刑事告訴，對被告實不公平等語，求原告之訴駁
    回。
三、本院之判斷：
  ㈠按因故意或過失，不法侵害他人之權利者，負損害賠償責任
    。故意以背於善良風俗之方法，加損害於他人者亦同。又不
    法侵害他人基於父、母、子、女或配偶關係之身分法益而情
    節重大者，被害人雖非財產上之損害，亦得請求賠償相當之
    金額，民法第184條第1項、第195條第1項、第3項分別定有
    明文。而民法第184條第1項條文所示之權利，不以財產權為
    限，亦包括身分權之侵害。而身分權，係指基於特定身分而
    發生的權利，包括親權、配偶權及繼承權等，均應屬於前開
    規定所稱的權利。又婚姻制度具有維護人倫秩序、性別平等
    、養育子女等社會性功能，且因婚姻而生之永久結合關係，
    亦具有使配偶雙方在精神上、感情上與物質上互相扶持依存
    之功能。故國家為維護婚姻，非不得制定相關規範，以約束
    配偶雙方忠誠義務之履行（司法院釋字第791號解釋理由書
    參照）。以維護婚姻忠誠義務之目的言，其主要內容應在於
    維護配偶間親密關係之排他性，不許有配偶者與第三人間發
    生感情交往關係、與性欲有關之行為，或為性行為而破壞婚
    姻關係，是於婚姻關係存續中，實不容認他人對婚姻本質加
    以破壞，倘有予以干擾或侵害者，即屬破壞基於婚姻配偶身
    分關係之生活圓滿、安全及幸福法益，該等行為與婚姻配偶
    權益所受之損害間自有相當因果關係。倘明知為他人配偶卻
    故與之交往，甚至與之為合意性交行為，其互動方式依社會
    一般觀念，已足以動搖婚姻關係所重應協力保持共同生活圓
    滿安全幸福之忠實目的時，不得謂非有以違背善良風俗之方
    法，加損害於他人之故意，茍配偶確因此受非財產上之損害
    即精神上痛苦，自亦得依法請求賠償。
　㈡經查，原告主張其為鍾坤唐之配偶，被告明知鍾坤唐為有配
    偶之人，仍與之發生踰越一般男女正常交往之關係，鍾坤唐
    因此受軍隊調查，並記大過二次等情，業據原告提出鍾坤唐
    與被告間通訊軟體LINE對話紀錄截圖、陸軍機械化步兵第三
    三三旅110年12月29日陸八海忠字第1100138524號令及附件
    為證（見本院卷第14至19頁），並有陸軍機械化步兵第三三
    三旅111年9月14日陸八海忠字第1110107220號函所附通訊軟
    體LINE對話紀錄截圖可參（見本院卷第61至68頁），且為被
    告所不爭執，此節首堪認定。至被告雖否認曾與鍾坤唐發生
    性行為，然依前引對話紀錄截圖所示，被告曾向鍾坤唐稱「
    下面被你撐大了」、「是寶貝下面才受傷啦」及「雖然我們
    在連上沒辦法做親密關係，但是我們外散的時候可以」等語
    （見本院卷第64頁反面、第66頁），一般衡之已足以證明被
    告與鍾坤唐確曾發生過性行為。是依前開說明，原告主張其
    配偶權受被告侵害，精神上因此受有痛苦，請求被告負損害
    賠償責任，依法有據，應予准許。
  ㈢又按慰撫金之多寡，應斟酌雙方之身分、地位、資力與加害
    程度，及其他各種情形核定相當之數額，該金額是否相當，
    自應依實際加害情形與被害人所受之痛苦及雙方之身分、地
    位、經濟狀況等關係決定之（最高法院51年台上字第223 號
    判例意旨參照）。本院審酌被告雖有過錯，然鍾坤唐為有配
    偶之人，並於軍隊中擔任輔導長之職務，係負責其單位官士
    兵之心理輔導及精神健康，又其為被告之長官，且對被告照
    護有加，因此而受被告仰賴，自應更加不能利用其與被告交
    往相處之模式而有所不當踰越行為，兼考量而被告有輕度智
    能不足（卷40頁診斷證明書）之情形，其思慮自較一般人更
    為不周，可認本件被告雖有侵害原告配偶權之情事，然尚不
    可全部歸責於被告。復衡以兩造各自之教育程度、身分、陳
    述之學歷、工作資歷及如稅務電子閘門財產所得調件明細表
    所示之財產狀況，並斟酌被告之加害情形，加上原告與鍾坤
    唐之婚姻關係尚維繫著，以及原告因此所遭受之精神上痛苦
    與被告已當面表示道歉，且願賠償而未被接受（卷27頁調解
    筆錄）等一切情狀，認為本件原告請求精神上之損害賠償以
    150,000元為適當，逾此範圍之請求則屬過高，不應准許。
　㈣末按遲延之債務，以支付金錢為標的者，債權人得請求依法
    定利率計算之遲延利息；應付利息之債務，其利率未經約定
    ，亦無法律可據者，週年利率為百分之5；給付無確定期限
    者，債務人於債權人得請求時，經其催告而未為給付，自受
    催告時起，負遲延責任。其經債權人起訴而送達訴狀，或依
    督促程序送達支付命令，或為其他相類之行為者，與催告有
    同一之效力，民法第233條第1項前段、第203條、第229條第
    2項分別定有明文。本件原告請求被告賠償損害，係以支付
    金錢為標的，是原告請求被告給付150,000元，及自起訴狀
    繕本送達（於111年2月22日送達，見本院卷第24頁送達證書
    ）翌日即111年2月23日起至清償日止，按週年利率5%計算之
    利息，亦屬有據，逾此範圍則無理由，應予駁回。
四、綜上所述，本件原告依侵權行為法律關係，請求被告給付原
    告如主文第1項所示，為有理由，應予准許；超過部分，則
    無理由，應予駁回。又本件原告勝訴部分，係就民事訴訟法
    第389條第1項第3款所為被告敗訴之判決，自應由本院依職
    權宣告假執行，故原告陳明願供擔保請准宣告假執行之聲請
    即無必要，其餘敗訴部分亦因失所依附，應一併駁回。另本
    院並依同法第392條第2項規定，職權酌定被告預供擔保，得
    免為假執行。
五、據上論結，本件原告之訴為一部有理由，一部無理由，依民
    事訴訟法第79條規定，判決如主文。　　
中　　華　　民　　國　　111 　年　　11　　月　　30  　日
                  屏東簡易庭  法　官　藍家慶
正本係照原本作成。
如對判決上訴，須於判決送達後廿日內向本院提出上訴狀，其未
表明上訴理由者，應於提出上訴後二十日內向本院補提理由書狀
（均須按他造當事人之人數附繕本）。
如委任律師提起上訴者，應一併繳納上訴審裁判費。
中　　華　　民　　國　　111 　年　　11　　月　　30　　日
                              書記官  鍾嘉芸